臺灣雲林地方法院刑事判決　　　　　　　　　　　　　　九十年度交訴字第八二號
　　公　訴　人　臺灣雲林地方法院檢察署檢察官
　　被　　　告　甲○○
　　選任辯護人　簡承佑
　　　　　　　　張智學
右列被告因過失致死案件，經檢察官提起公訴（九十年度偵字第四七五三號），本院
判決如左：
    主  文
甲○○因過失致人於死，處有期徒刑拾月；又駕駛動力交通工具肇事，致人死亡而逃
逸，處有期徒刑拾月。應執行有期徒刑壹年陸月。緩刑肆年。
    事  實
一、甲○○於民國九十年十一月九日二十一時四十分許，駕駛車號Ｓ四─九二０九號
    自用小客車，沿雲林縣北港鎮○○里○○路（由北往南方向）行駛，行經雲林縣
    北港鎮○○路與中正路口前時，原應注意汽車行駛時，駕駛人應注意車前狀況，
    並隨時採取必要之安全措施，依當時晴天，夜間有照明，路面乾燥、無缺陷，道
    路無障礙物，視距良好之情形下，並無不能注意之情事，竟疏未注意車前狀況，
    即貿然自內側車道轉入外側車道，適有蔡軒騎乘腳踏車於外側車道偏機車道處行
    駛，甲○○駕駛自小客車轉入外側車道後，因未注意車前狀況，自後方追撞蔡軒
    所騎乘之腳踏車，致蔡軒當場人車倒地，因而受有頭蓋骨破裂、骨折、出血性休
    克等傷害，經送醫後不治死亡。甲○○明知其發生車禍，竟未下車採取救護傷者
    或其他必要措施，並向警方報告，即駕車離開車禍現場，嗣經警依現場目擊證人
    之指述始循線查知上情。
二、案經臺灣雲林地方法院檢察署檢察官自動檢舉偵查起訴。
    理  由
一、訊據被告甲○○固不否認有於右揭時、地駕駛自小客車肇事等情，惟矢口否認有
    何肇事逃逸之犯行，辯稱：伊當時感覺撞到東西，又開了十幾公尺，有下來看，
    但沒有看到撞到什麼東西，才離開，嗣因要處理生意上的事情，所以才前往大陸
    云云。惟查，（一）被告於右揭時、地，駕駛車號Ｓ四─九二０九號自小客車，
    自內側車道轉往外側車道行駛時，自後方追撞同向行駛在前之被害人蔡軒所騎乘
    之腳踏車，致被害人因撞擊力彈至路旁後，並未停車察看，隨即駕車離去現場等
    情，業據證人林欽興、蔡春梅於警訊中證述明確，而被告所駕駛之自小客車，因
    車禍之撞擊力，自小客車右前燈破損，車右前方之保險桿有明顯之擦撞痕，並有
    自小客車受損照片三幀在卷可稽，另經警員比對車禍現場所遺留之車燈殼等散落
    物品、自小客車與腳踏車撞擊位置、受損部位，與被告所駕駛之自小客車均相吻
    合，亦有比對照片八幀在卷足稽，足認被告確有於右揭時、地駕駛自小客車撞及
    被害人所騎乘之腳踏車，並於車禍發生後，未停留於車禍現場救護死者，隨即離
    開現場之事實。（二）被告雖辯稱：伊當時感覺有撞到東西，但於行駛十幾公尺
    後，下車察看，並未發現異狀云云，然查，車禍現場係位於雲林縣北港鎮○○里
    ○○路與中正路口，現場所遺留之煞車痕長達九‧一公尺，係自內側車道向外側
    車道延伸，現場有被害人之左右腳拖鞋、帽子、燈殼等等散落物，散布於上開地
    點之外側車道及機車道內，散布位置長達十餘公尺，此有道路交通事故調查報告
    表及現場照片在卷可參，而被告所駕駛之自小客車因車禍之撞擊力，右前燈並因
    而脫落掉落於車禍現場，足見車禍當時之撞擊非輕，參以車禍當時被告係自後方
    追撞前車，被告豈有不知發生車禍之可能？被告上開所辯，顯係事後卸責之詞，
    不足採信。（三）被害人蔡軒因本件車禍受傷致頭蓋骨破裂骨折、出血致休克死
    亡，業經臺灣雲林地方法院檢察署檢察官督同檢驗員相驗屬實，且有勘驗筆錄、
    相驗屍體證明書、驗斷書等在卷足憑。（四）按汽車行駛時，駕駛人應注意車前
    狀況，隨時採取必要之安全措施，道路交通安全規則第九十四條第三項分別訂有
    明文，被告駕駛汽車本應注意上述道路交通安全規定，且依當時為晴天，夜間有
    照明，路面乾燥、無缺陷，道路無障礙物，視距良好之情形，有道路交通事故調
    查報告表一紙在卷足據，並無不能注意之情形，被告能注意而不注意，因而肇致
    本件車禍，自應負過失之責任，且被告之過失行為與被害人死亡之結果間復有相
    當因果關係，是被告過失致死犯行應堪認定。（五）按刑法第一百八十五條之四
    之駕駛動力交通工具逃逸罪，於八十八年四月二十一日經總統令公布，而本罪增
    訂之立法理由，乃「為維護交通安全，加強救護，減少被害人之死傷，促使駕駛
    人於肇事後，能使被害人即時救護，特增設本條」，觀此，立法者認駕駛人駕車
    肇事後，倘能將肇事之被害人，即時救護，即可減輕或避免被害人之傷亡，此攸
    關社會大眾生命、身體之安全，故而將此駕車肇事逃逸之行為，予以犯罪化，其
    目的係在處罰棄置不顧之不道德行為，而重在道德規範及善良風俗之維護；又汽
    車駕駛人，駕駛汽車肇事致人受傷或死亡，應即採取救護或其他必要措施，並向
    警察機關報告，不得駛離，為道路交通管理處罰條例第六十二條第一項所明定。
    被告於本件車禍肇事後，離開肇事現場等情，業據證人林欽興、蔡春梅證述明確
    ，參以被告亦供承：伊於感覺撞到東西後，行駛十幾公尺後，有下車看，並未看
    到撞到什麼東西等語，足見被告於開車肇事後，未隨即下車檢視被害人傷亡之情
    形，即離開現場乙節，參酌前開刑法第一百八十五條之四之立法意旨，係著重於
    被害人傷亡之即時救護，是被告肇事後，不僅未下車察看被害人受傷之情況，並
    旋即離開車禍現場，顯未採取任何必要之救護措施以救護傷者，是其有肇事逃逸
    之行為甚明。本件罪證明確，被告犯行應堪認定。
二、核被告甲○○所為，係犯刑法第二百七十六條第一項之過失致人於死罪及第一百
    八十五條之四之駕車肇事致人死亡而逃逸罪。被告所犯上開二罪，犯意各別，罪
    名不同，應予分論併罰。爰審酌被告因自後方撞及被害人所其騎乘之腳踏車，過
    失程度非輕，於車禍後不顧被害人傷亡之情形，將被害人送醫急救，即離去現場
    ，惡性重大，惟其犯後已與被害人家屬達成民事和解（有和解書一紙附卷可按）
    、其肇事逃逸犯罪之動機、目的、手段及被害人生命之價值等一切情狀，分別量
    處如主文所示之刑，並定其應執行之刑。末查被告未曾受有期徒刑以上刑之宣告
    ，有台灣高等法院被告全國前案紀錄表一份附卷可參，犯後復與被害人家屬達成
    民事和解，本院因認被告經此刑之宣告後，應知警惕而無再犯之虞，前開對其宣
    告之刑，以暫不執行其刑為適當，爰併宣告緩刑四年，以啟自新。
據上論斷，應依刑事訴訟法第二百九十九條第一項前段，刑法第一百八十五條之四、
第二百七十六條第一項、第五十一條第五款、第七十四條第一款，罰金罰鍰提高標準
條第一條前段，判決如主文。
本案經檢察官施添寶到庭執行職務。
中      華      民      國      九十一      年      一    月    十七    日
                                        臺灣雲林地方法院刑事第二庭
                                            法  官  冷  明  珍
右正本證明與原本無異。
如不服本判決，應於判決送達後十日內向本院提出上訴狀( 應附繕本 )。
                                            書記官  周  麗  雲
中      華      民      國      九十一      年      一    月    十七    日
中華民國刑法第一百八十五條之四
駕駛動力交通工具肇事，致人死傷而逃逸者，處六月以上五年以下有期徒刑。
中華民國刑法第二百七十六條
 (過失致死罪)
因過失致人於死者，處二年以下有期徒刑、拘役或二千元以下罰金。
從事業務之人，因業務上之過失犯前項之罪者，處五年以下有期徒刑或拘役，得併科
三千元以下罰金。
